臺灣高等法院刑事裁定
110年度聲字第3239號
聲  請  人  
即  被  告  劉彥辰




選任辯護人  劉政杰律師
上列聲請人即被告因本院110年度上訴字第1775號毒品危害防制
條例等案件，聲請具保停止羈押，本院裁定如下：
    主  文
聲請駁回。
    理  由
一、聲請意旨略以：㈠聲請人即被告甲○○（下稱被告）就其所知
    均已坦承，被告本件實係遭人陷害，而代綽號「水蜜桃」、
    「洪美美」之人收受海洛因包裹，本件相關證物均已遭扣押
    ，已無其他聯繫綽號「水蜜桃」、「洪美美」等人之方法，
    應已無滅證或與其他共犯勾串之可能。㈡被告原係白牌計程
    車司機，為家中經濟來源，並育有4名未成年子女，現暫由
    被告母親撫養，被告之外公、外婆，也都仰賴被告一人扶養
    ，顯見被告並無規避審理、逃亡之可能，故應認被告並無羈
    押之原因及必要。㈢懇請貴院考量被告之生活狀況及本案犯
    罪情節，被告就所知均已供述在卷，顯見被告並無勾串共犯
    及逃亡之可能，懇請考量人權保障與公共利益之均衡維護，
    認本件若以具保、限制出境、出海及限制住居，應係與羈押
    同等有效但干預權利較輕微之其他手段。㈣綜上所述，懇請
    准被告交保，就交保金部分，因被告於案發前之收入並不穩
    定，家中經濟情況不佳，懇請從輕量酌量交保金額，或依刑
    事訴訟法第116條僅限制住居，倘認單僅以交保無法達成訴
    追及執行，可給予被告限制住居或定期至派出所報到，確保
    被告達成刑事訴追及執行云云。
二、被告經法官訊問後，認為犯罪嫌疑重大，而有下列情形之 
    一，非予羈押，顯難進行追訴、審判或執行者，得羈押之︰㈠
    逃亡或有事實足認為有逃亡之虞者；㈡有事實足認為有湮滅
    、偽造、變造證據或勾串共犯或證人之虞者；㈢所犯為死刑
    、無期徒刑或最輕本刑為5年以上有期徒刑之罪，有相當理
    由認為有逃亡、湮滅、偽造、變造證據或勾串共犯或證人之
    虞者，刑事訴訟法第101條第1項定有明文。據此，羈押被告
    之目的，在於確保訴訟程序之進行、確保證據之存在、真實
    及確保刑罰之執行，而被告有無羈押之必要，及羈押後其原
    因是否仍然存在，有無繼續羈押之必要，屬事實認定之問題
    ，法院有依法認定裁量之職權，自得就具體個案情節予以斟
    酌決定，如就客觀情事觀察，法院羈押之裁定在目的與手段
    間之衡量並無明顯違反比例原則情形，即無違法或不當可言
    。經查：㈠被告經法官訊問後，雖否認有運輸第一級毒品海
    洛因罪嫌，然有卷內事證可證，且經原審判處有期徒刑18年
    ，可認被訴之運輸第一級毒品罪嫌重大，被告有刪除與「洪
    美美」(見109年偵字第22417號卷第168頁、109年度偵聲字
    第393號卷第33頁、原審卷一第228、348頁)、「水蜜桃」(
    見109年度偵字第22417號卷第13至14、126、162頁、原審卷
    一第37頁)對話紀錄之行為。㈡被告所犯為最輕本刑5年以上
    有期徒刑之罪(被訴之罪法定刑為死刑或無期徒刑)，且經原
    法院判處有期徒刑18年，衡酌重罪常伴有逃亡之高度可能，
    有相當理由可認被告有逃亡之虞，如僅命具保、責付或限制
    出境出海、限制住居或定期報到等侵害較小之手段，尚不足
    以確保將來審判或執行程序之順利進行。另參以本案犯罪情
    節，所侵害者為社會法益，經權衡國家刑事司法權之有效行
    使、社會秩序及公共利益、被告人身自由之私益及防禦權受
    限制之程度，認對被告維持羈押處分尚屬適當、必要，合乎
    比例原則。準此，被告合於刑事訴訟法第101條第1項第3款
    羈押原因，且有羈押必要性而予以羈押，應屬適當、必要，
    且合乎比例原則，本院於羈押期間即將屆滿，於110年7月30
    日訊問後，所為自110年8月24日起延長羈押2月之決定，核
    無不合。
三、聲請意旨以被告本件實係遭人陷害，而代綽號「水蜜桃」、
    「洪美美」之人收受海洛因包裹云云，惟羈押與否之審查，
    其目的僅在判斷有無實施羈押強制處分之必要，並非認定被
    告有無犯罪之實體審判程序，故關於羈押之要件，無須經嚴
    格證明，以經釋明得以自由證明為已足。被告究有無涉犯前
    開犯行，涉案情節輕重，應待本院從實體上調查審認，要非
    羈押審查時所問。至聲請意旨另指本件相關證物均已遭扣押
    ，已無其他聯繫綽號「水蜜桃」、「洪美美」等人之方法，
    應已無滅證或與其他共犯勾串之可能云云，然本院認被告羈
    押原因未消滅者，係指被告具有刑事訴訟法第101條第1項第
    3款所規定，最輕本刑為5年以上有期徒刑之重罪，其既受重
    罪之訴追，即有可能逃避審判及日後執行之虞，而非認被告
    有湮滅證據或勾串共犯之虞者，聲請意旨以此主張無羈押原
    因為由而請求具保停止羈押云云，與本院裁定延長羈押之原
    因，尚屬無干。另聲請意旨以被告為家中經濟來源，並育有
    4名未成年子女，現暫由被告母親撫養，被告之外公、外婆
    ，也都仰賴其一人扶養云云，乃其個人家庭事由，均與羈押
    之原因及必要性均無涉，是被告以上情請求具保、限制住居
    、出境、出海或命定期向警察機關報到等，以其他對被告自
    由權利侵害較輕微之強制處分措施代替羈押，難認有理，均
    不足以確保後續審判之進行，及判決確定後刑罰權之執行，
    認仍有對被告繼續羈押之原因及必要。　　　　
四、綜上所述，被告請求以具保或其他方式代替羈押云云，本院
    斟酌被訴之罪法益侵害嚴重，且有羈押之必要，應予以羈押
    ，方符合社會相當原則、比例原則，尚無從准以其他方式替
    代羈押，是被告聲請具保停止羈押，為無理由，應予駁回。
五、據上論斷，依刑事訴訟法第220條，裁定如主文。　
中　　華　　民　　國　　110 　年　　8 　　月　　17　　日
　                刑事第二十一庭審判長法　官　黃惠敏
　                                    法　官　黃玉婷
　                                    法　官　章曉文
以上正本證明與原本無異。
如不服本裁定，應於收受送達後五日內向本院提出抗告狀。
                                      書記官　吳錫欽
中　　華　　民　　國　　110 　年　　8 　　月　　17　　日